臺灣高等法院高雄分院刑事判決　　　　95年度交上訴字第70號
上　訴　人　甲○○
即　被　告
上列上訴人因公共危險案件，不服臺灣高雄地方法院95年度交訴
字第111 號中華民國95年7月27日第一審判決（起訴案號：臺灣
高雄地方法院檢察署95年度偵字第4298號），提起上訴，本院判
決如下：
     主  文
上訴駁回。
    事  實
一、甲○○於民國94年11月18日21時15分許，駕駛車牌號碼ZY—
    8415號自用小客車，沿高雄市○○區○○路由北往南方向行
    駛，途經該路與覺民路交岔口前時，適有乙○○○騎乘車號
    PX3—957號重型機車，亦沿同方向行駛於其右前方，甲○○
    欲超越乙○○○所騎乘之機車右轉覺民路時，不慎擦撞乙○
    ○○所騎乘之重型機車左側車身，導致乙○○○人車倒地而
    受有左腿挫傷、左手擦傷等傷害（過失傷害部分未據告訴）
    。詎甲○○於肇事致乙○○○受傷後，並未前往救助照護，
    亦未協助送醫，竟駕車逃逸離開肇事現場，嗣經不詳姓名年
    籍之目擊者告知肇事車輛之車牌號碼，交由乙○○○轉交警
    方，經警循線查獲上情。
二、案經高雄市政府警察局三民第二分局移送臺灣高雄地方法院
    檢察署檢察官偵查起訴。
    理  由
壹、程序部分：
一、按被告以外之人（包括證人、鑑定人、告訴人、被害人及共
    同被告等）於審判外之陳述雖不符刑事訴訟法第159條之1至
    之4等4條之規定，而經當事人於審判程序同意作為證據，法
    院審酌該言詞陳述或書面陳述作成時之情況，認為適當者，
    亦得為證據；當事人、代理人或辯護人於法院調查證據時，
    知有刑事訴訟法第159條第1項不得為證據之情形，而未於言
    詞辯論終結前聲明異議者，視為有前項之同意，同法第159
    條之5定有明文。立法意旨在於傳聞證據未經當事人之反對
    詰問予以核實，原則上先予排除。惟若當事人已放棄反對詰
    問權，於審判程序中表明同意該等傳聞證據可作為證據；或
    於言詞辯論終結前未聲明異議，基於尊重當事人對傳聞證據
    之處分權，及證據資料愈豐富，愈有助於真實發見之理念，
    且強化言詞辯論主義，使訴訟程序得以順暢進行，上開傳聞
    證據亦均具有證據能力；本件證人乙○○○、黃金雄於警詢
    時所為陳述，雖屬被告以外之人於審判外之陳述，業經原審
    及本院審理時予以提示並告以要旨，且各經檢察官及被告等
    人表示意見，當事人已知上述詢問筆錄等乃傳聞證據，且均
    未於言詞辯論終結前對該筆錄內容等異議，依上開規定，已
    擬制同意其有證據能力，本院審酌上開筆錄等作成時之情況
    ，亦無不當情形，認為以之作為本案之證據亦屬適當，應均
    具有證據能力。
二、又按除顯有不可信之情況外，公務員職務上製作之紀錄文書
    、證明文書，亦得作為證據，刑事訴訟法第159條之4第1款
    亦定有明文。本件道路交通事故現場圖、道路交通事故調查
    報告表（一）、（二）均係專責道路交通事故處理職務之公
    務員即高雄市政府警察局交通大隊員警於職務上製作之紀錄
    文書，且無顯不可信之情況，自亦得作為證據。
貳、實體部分：
一、上訴人即被告甲○○並未於本院審判期日到庭，惟其於原審
    矢口否認有何肇事逃逸之犯意，辯稱：我不知道有肇事云云
    。惟查：(一)被告於94年11月18日21時15分許，駕駛上開車輛
    行經高雄市○○區○○路與覺民路交岔口附近肇事，被害人
    乙○○○因而人車倒地並受有傷害之事實，業經證人乙○○
    ○、黃金雄於警詢及原審審理中證述屬實，並有道路交通事
    故現場圖、道路交通事故調查報告表（一）、（二）、現場
    蒐證照片11張及高雄醫學大學附設中和紀念醫院94年11月18
    日診字第941118242號診斷證明書1紙在卷可稽。(二)被告於擦
    撞被害人乙○○○致其人車倒地時，曾發生巨大之碰撞聲響
    ，此經證人黃金雄於原審證稱：「我在那裡做生意，我是做
    檳榔的，我聽到『碰』的一聲，我就回頭去看。」、「看到
    一輛機車倒在那裡，我沒有看到汽車。」、「我們檳榔攤在
    三角窗，（機車）距離我們20公尺左右。」、「那時我們在
    看電視…。」、「那時已經晚了，我在裡面有聽到很大聲。
    」等語（見原審95年7 月13日審判筆錄），甚為明確，而證
    人黃金雄與被告既素不相識，自無故意設詞誣陷之虞。是證
    人黃金雄既係身處於距離20公尺外之檳榔攤，且事發當時正
    在看電視，猶能清楚聽見本件事故肇事之巨大聲響，則身處
    肇事現場、身為肇事一方之被告，更無未聽見之理。足認被
    告辯稱其不知業已肇事云云，顯係卸責之詞，殊無足採，本
    件事證明確，其犯行堪以認定。
二、核被告甲○○所為，係犯刑法第185條之4肇事逃逸罪。
三、原審因而適用刑法第185條之4規定，並審酌被告於肇事致人
    受傷後，明知被害人可能受有傷害，竟不顧被害人是否有立
    即施予救護之必要，違反其及時救護被害人之義務，罔顧被
    害人之身體安全，且於犯後矢口否認犯行，難認有何悔意，
    犯後態度不佳，惟被害人所受傷害傷勢尚輕，被告犯罪所生
    之損害尚非甚鉅等一切情狀，量處有期徒刑10月，其認事用
    法，均無不合，量刑亦屬適當，被告上訴意旨，否認犯罪，
    指摘原判決不當，為無理由，應予駁回。
四、被告甲○○經合法傳喚，無正當理由不到庭，爰不待其陳述
    ，逕行判決。
據上論斷，應依刑事訴訟法第368條、第371條，判決如主文。
本案經檢察官彭南雄到庭執行職務。
中　　華　　民　　國　　96　　年　　1　　月　　9　　日
                  刑事第七庭    審判長法  官  莊飛宗
                                      法  官  邱明弘
                                      法  官  黃憲文
以上正本證明與原本無異。
如不服本判決應於收受本判決後10日內向本院提出上訴書狀，其
未敘述上訴理由者，並得於提起上訴後10日內向本院補提理由書
狀（均須按他造當事人之人數附繕本）「切勿逕送上級法院」。
中　　華　　民　　國　　96　　年　　1　　月　　10　　日
　　　　　　　　　　　　　　　　　　　書記官  施耀程
附錄本判決論罪科刑法條：
中華民國刑法第185條之4
（肇事遺棄罪）
駕駛動力交通工具肇事，致人死傷而逃逸者，處6月以上5年以下
有期徒刑。
